【裁判字號】    99,交聲,1160
【裁判日期】    991210
【裁判案由】    聲明異議
【裁判全文】
臺灣彰化地方法院交通事件裁定        99年度交聲字第1160號
移送機關    交通部公路總局臺中區監理所彰化監理站
異議人即
受處分人    黃甘湖
上列異議人即受處分人因違反道路交通管理處罰條例案件，對於
交通部公路總局臺中區監理所彰化監理站中華民國99年10月25日
所為之處分（彰監四字第裁64-Z00000000號），聲明異議，本院
裁定如下：
    主  文
異議駁回。
    理  由
一、原處分意旨略以：異議人即受處分人黃甘湖於民國99年10月
    9 日10時50分許，駕駛車牌號碼SC-9586 號自用一般小客貨
    車，在國道三號北上158.7 公里處時，有「駕駛執照吊扣期
    間駕駛小型車」之違規，爰依道路交通管理處罰條例第21條
    第1 項第5 款之規定，裁處罰鍰新臺幣（下同）9,000 元，
    並吊銷駕駛執照，1 年內不得考領。
二、聲明異議意旨略以：伊係在駕照吊扣期間駕駛自用一般小客
    車，卻被吊銷職業聯結車駕照，不服該吊銷處分而提出異議
    等語。
三、按汽車駕駛人，於駕駛執照吊扣期間駕駛小型車或機器腳踏
    車者，處6,000 元以上12,000元以下罰鍰，並當場禁止其駕
    駛、吊銷其駕駛執照；又按汽車駕駛人，曾依本條例其他各
    條規定吊銷駕駛執照者，1 年內不得考領駕駛執照，道路交
    通管理處罰條例第21條第1 項第5 款、第4 項後段及第67條
    第3 項分別定有明文
四、經查：
  (一)異議人前於99年2 月8 日因違規致遭記違規點數3 點，復於
    99年4 月3 日違規又遭記違規點數1 點，嗣於99年7 月15日
    遭記違規點數1 點，再於99年8 月6 日有違規行為，經記違
    規點數1 點，因而於6 個月內遭違規記點共達6 點以上，交
    通部公路總局臺北區○○○○○道路交通管理處罰條例第63
    條第3 項規定，吊扣受處分人駕駛執照1 個月，吊扣期間自
    99年9 月30日起至99年10月29日止之事實，有交通部公路總
    局臺中區監理所附之汽車駕照基本資料、違規查詢報表及彰
    監四字第裁00-000000000號裁決書各1 份在卷可參，雖吊扣
    駕照之處分，依立法意旨，僅應對於行為人違規所駕車輛之
    駕照為之（詳如後述），但監理機關因實務上對於能駕駛多
    種車輛者，僅核發最高等級車種之駕照，故均將之一併吊扣
    ，此一行政處分於法雖有未合，然其瑕疵尚未達行政程序法
    第111 條所定應認為無效之程度，受處分人若未聲明異議並
    經法院撤銷該行政處分，依同法第110 條第3 項之規定，該
    吊扣駕照之行政處分效力繼續存在，是異議人於前開裁決書
    所定吊扣駕照期間，不得駕駛車輛，應堪認定；又本件受處
    分人於該駕駛執照吊扣期間之99年10月9 日10時50分許，駕
    駛車牌號碼SC-9586 號自用一般小客貨車，行經前揭地點時
    ，有「駕駛執照吊扣期間駕駛小型車」之違規事實，為警查
    獲當場掣單，有內政部警政署國道公路警察局公警局交字第
    Z00000000 號舉發違反道路交通管理事件通知單1 紙在卷可
    稽，且為受處分人所不爭執，是其前開違規之事實亦足認定
    。
  (二)按汽車駕駛人在6 個月內，違規記點共達6 點以上者，吊扣
    駕駛執照1 個月；駕駛執照吊扣期間駕駛小型車或機器腳踏
    車者，處6000元以上12000 元以下罰鍰，並當場禁止其駕駛
    ，並吊銷其駕駛執照，道路交通管理處罰條例第63條第3 項
    前段、第21條第1 項第5 款、第4 項後段分別定有明文。又
    按道路交通管理處罰條例第68條於94年12月14日修正公布，
    於95年3 月1 日施行，施行前該條文係規定「汽車駕駛人，
    因違反本條例及道路交通安全規則之規定，受吊扣或吊銷駕
    駛執照處分時，吊扣或吊銷其持有各級車類之駕駛執照。」
    將吊扣與吊銷2 者予以併列，94年12月14日修正公布時僅留
    「吊銷」，「吊扣或」3 字則於該次修正公布時予以刪除，
    顯見汽車駕駛人，因違反本條例及道路交通安全規則之規定
    ，受吊扣駕駛執照處分時，立法者為慮及駕駛人職業上、生
    活上所需，不宜吊扣其所持各級車類駕駛執照，否則恐影響
    人民工作權及生活保障，惟於情節較重之受吊銷駕駛執照處
    分時，倘未連同其持有各級駕駛執照一併吊銷，將無法達有
    效處罰與維護道路交通安全之目的，因而明定「受吊銷駕駛
    執照處分時，吊銷其持有各級車類之駕駛執照」，而無裁量
    之餘地，要屬明確。
  (三)綜上所述，受處分人確於上開時、地，駕駛前開自用一般小
    客貨車，有「駕駛執照吊扣期間駕駛小型車」之違規行為，
    原處分機關依前揭道路交通管理處罰條例第21條第1 項第5
    款、第4 項後段之規定，裁處受處分人罰緩9,000 元，並吊
    銷其駕駛執照，一年內禁考，於法並無不合。受處分人之異
    議為無理由，應予駁回。
據上論斷，應依道路交通管理處罰條例第87條第2 項、道路交通
事件處理辦法第18條，裁定如主文。
中    華    民    國    99    年    12    月    10    日
                  交通法庭  法  官  王奕勛
以上正本證明與原本無異。
如不服本裁定，應於裁定送達後五日內向本院提出抗告狀(須附
繕本 )。
中    華    民    國    99    年    12    月    10    日
                            書記官  戴國安

司法院資訊處製作；財團法人民間司法改革基金會備份。
